---
title: "DT_homework"
author: "Maxim Nesterenko and Daria Aleshkina"
date: '13 мая 2017 г '
output: html_document
---

```{r lib, echo = TRUE, message=FALSE, warning=FALSE, error=FALSE}
library(randomForest)
library(ggplot2)
```

### Подготовка данных

```{r data_prep, echo=TRUE, message=FALSE, warning=FALSE, error=FALSE}

ages <- read.table("ages.tsv", sep="\t", header=1)
methylation <- read.table("methylation.tsv", sep="\t", header=1, row.names = 1, na.strings = "NA")

meth_t <- t(methylation[,4:ncol(methylation)])
new_data <- data.frame(cbind(age=ages$Age, meth_t))
new_data[is.na(new_data)] <- 0

print(new_data[, 1])
cor_vector <- sapply(new_data[-1], function(x) cor(x, new_data$age))
abs_cor <- sort(abs(cor_vector), decreasing = T)[1:10]

select_data <-cbind(age=new_data$age, new_data[, names(abs_cor)])

```

### Тренировочная и валидирующая выборки

```{r sets, echo=TRUE, message=FALSE, warning=FALSE, error=FALSE}

set.seed(77)
# 80%
training <- sample(1:nrow(select_data), 40)
# 20%
validation <- (1:nrow(select_data))[-training]


training_data <- select_data[training, ]
validating_data <- select_data[validation, ]

```

### Функция-обертка

```{r fun, echo=TRUE, warning=FALSE, message=FALSE, error=FALSE}

wrapper <- function(train.data, train.response,
                    test.data, test.response, 
                    runs.number=50, ...) {
        
        num_of_iteration <- seq(1: runs.number)
        
        train_data_fit <- lapply(num_of_iteration, function(x) randomForest(train.response ~ . , data= train.data, ...))
        
        RMSE_train <- lapply(train_data_fit, 
                             function(x) sqrt((1/nrow(train.data))*(sum((predict(x, train.data)- train.response)**2))))
        RMSE_test <- lapply(train_data_fit,
                            function(x) sqrt((1/nrow(test.data))*(sum((predict(x, test.data)- test.response)**2))))
        
    #sum((predict(x, data) - test.response)**2)
        return(c(mean(as.numeric(RMSE_train)), mean(as.numeric(RMSE_test))))
        }

```

### Примеры работы функции со значениями по умолчанию (500 девевьев) и с измененными параметрами (1 дерево)

```{r fun_test, echo=TRUE, warning=FALSE, message=FALSE, error=FALSE}

# randomForest with default
errors.defaults <- wrapper(training_data[-1], training_data$age, validating_data[-1], validating_data$age, 50)
print(errors.defaults)

# randomForest with ntree = 1
errors.ntree_1 <- wrapper(training_data[-1], training_data$age, validating_data[-1], validating_data$age, 50, ntree=1)
print(errors.ntree_1)


```

Результаты, полученные с 1 деревом значимо хуже, чем с большим количеством деревьев

### Оптимизация обучения

```{r opt_learning, echo=TRUE, warning=FALSE, message=FALSE, error=FALSE}

errors.overfit <- wrapper(training_data[-1], training_data$age,
                          validating_data[-1], validating_data$age, 50, 
                          nodsize=1, replace=F, sampsize=40, mtry=10, ntree=100)

print(errors.overfit)

# visual

seq_ntree = seq(1, 1000, 5)
ntree_test <- sapply(seq_ntree, function(num) wrapper(training_data[-1],
                                                      training_data$age,
                                                      validating_data[-1], 
                                        validating_data$age, ntree = num))

#print(ntree_test)

toPlot_ntree <- rbind(
    data.frame(Num_of_Tree=seq_ntree, SSE=ntree_test[1, ], dataset="Train"),
    data.frame(Num_of_Tree=seq_ntree, SSE=ntree_test[2, ], dataset="Validation")
)
  
ggplot(data=toPlot_ntree, aes(x=Num_of_Tree, y=SSE, color=dataset)) +
    geom_point(size=3) + scale_y_log10() + 
    scale_y_continuous(breaks = c(2, 4, 6, 8, 10, 12, 14, 16, 18, 20)) + 
    scale_x_continuous(breaks = c(seq(0, 1000, 100))) +
    geom_line(size=2) + ggtitle("SSE Plot") +
    theme_bw()


```

Нам кажется, что после 200 значения, увеличение количества деревьев не влияет на результат ни в худшую, ни в лучшую сторону. 

### Replase and Sampsize
#### График зависимости ошибки от sampsize (1:40) при replace=F

```{r repl, echo=TRUE, message=FALSE, warning=FALSE, error=FALSE }
seq_samplsize <- seq(1, 40)
repl_F <- sapply(seq_samplsize, function(num) wrapper(training_data[-1],
                                                      training_data$age,
                                                      validating_data[-1], 
                                        validating_data$age, ntree = 200, 
                                        mtry=10,
                                        nodesize=1,
                                        replace=FALSE, sampsize = num))

toPlot_repl_F <- rbind(
    data.frame(Sample_Size=seq_samplsize, SSE=repl_F[1, ], dataset="Train"),
    data.frame(Sample_Size=seq_samplsize, SSE=repl_F[2, ], dataset="Validation")
)


repl_F_gg <- ggplot(data=toPlot_repl_F, aes(x=Sample_Size, y=SSE, color=dataset)) +
    geom_point(size=3) + scale_y_log10() + 
    scale_y_continuous(breaks = c(2, 4, 6, 8, 10, 12, 14, 16, 18, 20)) + 
    geom_line(size=2) + ggtitle("SSE Plot") +
    theme_bw()

repl_F_gg

```

#### График зависимости ошибки от sampsize (1:40) при replace=T

```{r repl_T, echo=TRUE, message=FALSE, warning=FALSE, error=FALSE}

repl_T <- sapply(seq_samplsize, function(num) wrapper(training_data[-1],
                                                      training_data$age,
                                                      validating_data[-1], 
                                        validating_data$age, ntree = 200, 
                                        mtry=10,
                                        nodesize=1,
                                        replace=TRUE, sampsize = num))

toPlot_repl_T <- rbind(
    data.frame(Sample_Size=seq_samplsize, SSE=repl_T[1, ], dataset="Train"),
    data.frame(Sample_Size=seq_samplsize, SSE=repl_T[2, ], dataset="Validation")
)


repl_T_gg <- ggplot(data=toPlot_repl_T, aes(x=Sample_Size, y=SSE, color=dataset)) +
    geom_point(size=3) + scale_y_log10() + 
    scale_y_continuous(breaks = c(2, 4, 6, 8, 10, 12, 14, 16, 18, 20)) + 
    geom_line(size=2) + ggtitle("SSE Plot") +
    theme_bw()

repl_T_gg

```

Переобучение мы наблюдаем при параметре replace=F. Наиболее оптимальными параметрами для последующей работы мы считаем: sampsize = 40, replace = T


### Nodesize 
```{r nodsize, echo= TRUE, message=FALSE, warning=FALSE, error=FALSE}

nodesize_seq <- seq(1, 40)
nodesize_test <- sapply(nodesize_seq, function(num) wrapper(training_data[-1],
                                                      training_data$age,
                                                      validating_data[-1], 
                                        validating_data$age, ntree = 200, 
                                        mtry=10,
                                        nodesize=num,
                                        replace=TRUE, sampsize =  40))

toPlot_nodesize <- rbind(
    data.frame(Node_Size=nodesize_seq, SSE=nodesize_test[1, ], dataset="Train"),
    data.frame(Node_Size=nodesize_seq, SSE=nodesize_test[2, ], dataset="Validation")
)


nodesize_gg <- ggplot(data=toPlot_nodesize, aes(x=Node_Size, y=SSE, color=dataset)) +
    geom_point(size=3) + scale_y_log10() + 
    scale_y_continuous(breaks = c(2, 4, 6, 8, 10, 12, 14, 16, 18, 20)) + 
    scale_x_continuous(breaks = seq(0, 40, 5)) + 
    geom_line(size=2) + ggtitle("SSE Plot") +
    theme_bw()

nodesize_gg
```

Мы наблюдаем переобучение, когда наша модель не может сформировать группы значимых размеров. На графике этот наблюдается в виде резкого снижения в левой части графика (при маленьких значениях Node_Size). Для следующего шага мы выбрали значение nodesize = 5. 

### MTRY

```{r mtry, echo= TRUE, message=FALSE, warning=FALSE, error=FALSE}

mtry_seq <- seq(1, 10)
mtry_test <- sapply(mtry_seq, function(num) wrapper(training_data[-1],
                                                      training_data$age,
                                                      validating_data[-1], 
                                        validating_data$age, ntree = 200, 
                                        mtry=num,
                                        nodesize=5,
                                        replace=TRUE, sampsize = 40))

toPlot_mtry <- rbind(
    data.frame(MTRY=mtry_seq, SSE=mtry_test[1, ], dataset="Train"),
    data.frame(MTRY=mtry_seq, SSE=mtry_test[2, ], dataset="Validation")
)


mtry_gg <- ggplot(data=toPlot_mtry, aes(x=MTRY, y=SSE, color=dataset)) +
    geom_point(size=3) + scale_y_log10() + 
    scale_y_continuous(breaks = c(2, 4, 6, 8, 10, 12, 14, 16, 18, 20)) + 
    geom_line(size=2) + ggtitle("SSE Plot") +
    theme_bw()

mtry_gg

```

Наблюдаем переобучение, выбираем значение mtry=10. 

### CROSS VALIDATION

```{r cross_validation, echo=TRUE, warning=FALSE, message=FALSE, error=FALSE}

cross.validation <- matrix(sample(1:50, 50), nrow=5, ncol=10)
cross.validation

print(select_data$age[validation])

cross.results <- apply(cross.validation, 1, function(validation){
  # using each part as testing dataset
  # using rest of the dataset as training dataset
  train.sample <- (1:50)[-validation]
  train.data <- select_data[train.sample, -1]
  train.response <- select_data$age[train.sample]
  test.data <- select_data[validation, -1]
  test.response <- select_data$age[validation]
  
  #print(train.data)
  
  # calculating RMSE for every part and default random forest
  return(wrapper(train.data, train.response, test.data, test.response, 100))
})

print(cross.results)
print(rowMeans(cross.results))


```

Теперь запустим randomforest с нашими подобранными параметрами:

```{r}

cross.results_our <- apply(cross.validation, 1, function(validation){
  # using each part as testing dataset
  # using rest of the dataset as training dataset
  train.sample <- (1:50)[-validation]
  train.data <- select_data[train.sample, -1]
  train.response <- select_data$age[train.sample]
  test.data <- select_data[validation, -1]
  test.response <- select_data$age[validation]
  
  # calculating RMSE for every part and default random forest
  return(wrapper(train.data, train.response, test.data, test.response, 100, ntree = 200, mtry=10, nodesize=5, replace=TRUE, sampsize = 40))
})

print(cross.results_our)
print(rowMeans(cross.results_our))
```


### Вывод

Мы подобрали параметры для random forest для минимизации ошибки, с которыми модель работает примерно также, как и с параметрами по умолчанию. То есть наши параметры дают результат чуть лучше на тренирующих, и чуть хуже на валидирующих данных, чем параметры "по умолчанию"

